臺灣高等法院高雄分院刑事裁定
111年度毒抗字第238號
抗  告  人  
即  被  告  王志文




上列抗告人因聲請觀察勒戒案件，不服臺灣屏東地方法院中華民
國111年6月9日裁定（111年度毒聲字第335號），提起抗告，本
院裁定如下：
    主  文
抗告駁回。
    理  由
一、抗告意旨如附件一「刑事抗告狀」所載。
二、按犯毒品危害防制條例第10條之罪者，檢察官應聲請法院裁
    定，或少年法院（地方法院少年法庭）應先裁定，令被告或
    少年入勒戒處所觀察、勒戒，其期間不得逾2月；依第1項規
    定為觀察、勒戒或強制戒治執行完畢釋放後，3年後再犯第1
    0條之罪者，適用本條前2項之規定，毒品危害防制條例第20
    條第1項、第3項分別定有明文。而所謂「3年後再犯」，只
    要本次再犯（不論修正施行前、後）距最近1次觀察、勒戒
    或強制戒治執行完畢釋放，已逾3年者，即該當之，不因其
    間有無犯第10條之罪經起訴、判刑或執行而受影響（最高法
    院109年台上大字第3826號刑事裁定意旨參照）。次按，「
    毒品危害防制條例第24條第1項、第2項規定於修正後，檢察
    官可依刑事訴訟法第253條之2第1項第4款至第6款或第8款規
    定，為多元之附條件緩起訴處分，不限於『附命緩起訴』，以
    使毒品施用者獲得有利於戒除毒癮之適當處遇，且該附條件
    緩起訴經撤銷後，檢察官應繼續偵查或起訴，其立法理由並
    說明：『緩起訴處分是利用機構外之處遇，協助施用毒品者
    戒除毒癮，為達成戒除毒癮之目的，於撤銷緩起訴處分後，
    宜由檢察官依法繼續偵查或起訴，亦即仍有現行條文第20條
    觀察、勒戒及強制戒治制度之適用，俾利以機構內之處遇方
    式協助其戒除毒癮，亦得為不同條件或期限之緩起訴處分』
    等語，與修正前所定之『依法追訴』不同，則新法規定之附條
    件緩起訴處分與曾受『觀察、勒戒或強制戒治』之處遇，已無
    法等同視之。又修正後毒品危害防制條例對於施用毒品者之
    思維，已擺脫以往側重於『犯人』身分之處罰，著重其為病患
    之特質，因此放寬觀察、勒戒或強制戒治制度之適用時機，
    以協助施用者戒除毒癮，復基於憲法應保障人民之生存權，
    及根據每個國民生存照顧需要提供基本給付之理念，對於經
    監獄監禁處遇後仍再犯之施用毒品者，更應恢復以機構內、
    外之治療協助其戒除毒癮，是以修正後毒品危害防制條例第
    20條第3項所謂『3年後再犯』，只要本次再犯（不論修正施行
    前、後）距最近1次觀察、勒戒或強制戒治執行完畢釋放，
    已逾 3年者，即該當之，不因其間有無犯施用毒品罪經起訴
    、判刑或執行而受影響。亦即對於戒除毒癮不易者，唯有以
    機構內、外處遇及刑事制裁等方式交替運用，以期能控制或
    改善其至完全戒除毒癮，此為本院已達成一致之法律見解。
    則被告縱為屢犯施用毒品罪之成癮慣犯，其間復曾因施用毒
    品罪，經起訴、判刑或執行，只要本次再犯施用毒品罪距其
    最近1次觀察、勒戒或強制戒治執行完畢釋放後，已逾3年者
    ，既仍有修正後毒品危害防制條例第20條第3項規定之適用
    ，依舉重明輕之法理，倘僅經檢察官為『附命緩起訴』而非起
    訴、判刑，不論有無完成戒癮治療，其再犯更有適用同條例
    第20條第3項規定，施以『觀察、勒戒或強制戒治』之必要（
    最高法院110年度台上字第2096號判決意旨參照）。
三、查抗告人即被告甲○○（下稱被告）有如檢察官聲請書所示之
    7次施用第一、二級毒品海洛因、甲基安非他命犯行之認定
    理由，引用如附件二所示原審裁定所載之理由。
四、被告前因施用毒品案件，經臺灣屏東地方法院（下稱屏東地
    院）以88年度毒聲字第944號裁定送觀察、勒戒後，因認無
    繼續施用毒品之傾向，於88年6月15日執行完畢釋放出所；
    復因施用毒品案件，經臺灣屏東地方檢察署（下稱屏東地檢
    署）檢察官聲請強制戒治併提起公訴，強制戒治部分，經屏
    東地院以91年度毒聲字第716號裁定令入戒治處所施以強制
    戒治，於93年1月9日因法律修正報結，有臺灣高等法院被告
    前案紀錄表附卷可稽，是被告有於上開強制戒治執行完畢釋
    放後，3年後再犯本件施用第一、二級毒品罪之情，堪以認
    定。
五、本件被告前曾因施用毒品案件，經屏東地檢署檢察官於111
    年3月11日以110年度毒偵字第2631號、111年度毒偵字第55
    、398、399、400號為附條件之緩起訴處分（下稱前案），
    緩起訴期間1年6月，迄執行觀護中，被告尚未完成所命應遵
    守及履行所命之處遇措施與命令之情，有該緩起訴處分書及
    臺灣高等法院被告前案紀錄表附卷可稽。雖被告自陳有於原
    審裁定前之111年5月6日收受屏東地檢111年緩護命184字第1
    119017624號函，令其於他案後接續執行戒癮治療之情，惟
    揆之前揭說明，被告前案附條件緩起訴處分既尚未完成，被
    告本案再犯施用毒品罪，又距其最近1次觀察、勒戒或強制
    戒治執行完畢釋放後，已逾3年，有如前述，則檢察官於嗣
    後之111年5月17日就其本案所犯，再依毒品危害防制條例第
    20條第3項、第1項規定，向法院聲請對被告為觀察、勒戒，
    核屬有據。
六、原審依上開毒品危害防制條例第20條第3項、第1項之規定，
    審酌卷證資料，認被告於前述強制戒治執行完畢3年後，仍
    再施用第一、二級毒品，應以令入勒戒處所施以觀察、勒戒
    為適當，因而准許檢察官之聲請，裁定被告施用第一、二級
    毒品，令入勒戒處所觀察、勒戒，其期間不得逾2月，核屬
    其裁量權之適法行使，形式上亦無裁量恣意或濫用之情，於
    法並無不合。
七、綜上，被告執詞指摘原裁定不當，為無理由，其抗告應予駁
    回。
據上論結，應依刑事訴訟法第412條，裁定如主文。
中　　華　　民　　國　　111 　年　　7 　　月　　11　　日
                    刑事第三庭  審判長法  官  吳進寶
                                      法  官  陳億芳
                                      法  官  徐美麗
以上正本證明與原本無異。
不得再抗告。
中　　華　　民　　國　　111 　年　　7 　　月　　11　　日
                                      書記官  吳宗霖